---
title: "Tips og tricks til EPPI"
author: "Malene Wallach Kildemoes"
date: "Last modified `r Sys.Date()`"
---

```{r, include = FALSE}
knitr::opts_chunk$set(
  collapse = TRUE,
  comment = "#>"
)
```

```{r setup, include=FALSE}
library(VIVECampbell)
```

# 1. Screening  

\


## **1.1. At oprette en pilotscreening (på Title and abstract)**

* Opret en child code under *Allocations* --> *Screening on Title and Abstract* og giv den titlen “Pilotscreening T/A” (brug højreklik og *Add child code*)

* Tildel derefter denne kode 150 hits. Det kan gøres smart ved, på startsiden, hvor alle inkluderede dokumenter ligger, at vælge:  
  + *Select the fields you want to display below *
  + *Sæt Maximum number of rows til 150* 
  + Vælg alle hits på første side (150 stk) 
  + Overfør dem til din Pilotscreenings-child code (højreklik og *Assign selected items to this code*).  

Alternativt kan man få EPPI til at udtrække en tilfældig gruppe (fx 5 %) med *Assign documents to specified codes randomly* og så allokere de første 150 hits fra den.   
\
\
Næste skridt er at tildele pilotscreeningen til dine reviewdeltagere. Det er punkt 1.2. 

## **1.2. At tildele screeningsgrupper til reviewdeltagere**

* Vælg: *Collaborate*
  + *Create new* (coding assignment) 
  + Tilpas (skal du fx assigne ”Pilotscreening T/A” eller en anden screeningsgruppe), vælg deltagere og *Assign work* 
  + Deltagere vil nu kunne se deres respektive assignments i *My info* og følge egen progression, ligesom alle opgaver og deres status vises samlet i *Collaborate*
  

## **1.3. At oprette grupper i EPPI til screening på ”Title and abstract”**
Det er lettest at oprette alle screeningsgrupper til ”Title and abstract” ***fra starten af***. På den måde undgår man, at der kommer til at være studier, som overlapper mellem grupper. Når man vælger at oprette alle grupper fra starten af, skal man blot huske at frasortere pilotsøgningen, så den ikke overlapper med ens ”Title and abstract”-screeningsgrupper. Det gøres sådan her:

* Vælg: *Assign documents to specified codes randomly* (hånd-ikon)
  + Vælg: *Select from* --> *All without this code*
    - Vælg “Pilotscreening T/A”
  + *Create codes below this code/set* --> Vælg “Screening on Title and abstract” 
  + Vælg 100 % samt antal grupper, du ønsker at oprette. Her kan det være en god ide på forhånd at have dannet sig et overblik over antallet af referencer, så man ved, hvor mange grupper, man gerne vil have. Det kan man nemlig ikke tjekke samtidig i denne funktion. 
  + Nu opretter EPPI alle screeningsgrupperne, med pilotsøgningen frasorteret.  
  + Tildel herefter screeningsgrupper til dine reviewdeltagere, se 1.2.                                   

Det kan ske, at man ikke får oprettet alle sine screeningsgrupper fra starten af, men begynder med at oprette et par grupper, for dernæst at ville tilføje flere. I de tilfælde kan man ende med at få en del studier, som overlapper mellem de først oprettede (og allerede screenede) grupper og de nye (u-screenede) grupper - medmindre man gør følgende: 

* Lav en dummy-kode (*Add child code*)
  + Tildel allerede screenede grupper til dummy-koden (*Assign selected items to this code*)  
* Opret nu nye screeningsgrupper, med det allerede screenede frasorteret, ved at vælge: 
  + *Assign documents to specified codes randomly* (hånd-ikon)
    - *Select from* --> *All without this code* --> Vælg din dummy-kode
    - *Create codes below this code/set* --> Vælg “Screening on Title and abstract”
    - Vælg 100 % samt antal grupper, du ønsker at oprette. Igen kræver det, at man på forhånd har overblik over antal resterende referencer og antal grupper, man ønsker at inddele i. 
    - Nu opretter EPPI dine nye screeningsgrupper, med de allerede screenede fra din dummy-kode frasorteret.  
    - Tildel herefter screeningsgrupper til dine reviewdeltagere, se 1.2.          
  
\
Hvis du ikke har fået gjort ovenstående, men har grupper med overlap, kan du fjerne de overlappende studier på følgende måde: 

* Vælg: *Search* --> *New search* 
  + Vælg gruppekoder 
  + Kombinér med ”*AND*”
  + *Combine* --> overlap vises  
  + Marker alle items 
  + *Remove selected items* fra gruppe

## **1.4. Når forskellige deltageres screening skal sammenlignes og afstemmes** 

*	Vælg: *Collaborate* --> *Create comparison* 
*	Vælg deltagere og kør 
*	Nu kan enighed/uoverensstemmelser ses og der kan træffes endelige beslutninger om inklusion/eksklusion (på det pågældende screeningsniveau).  
  
\
OBS: EPPI kan kun køre sammenligninger mellem max 3 reviewere. Hvis du vil lave sammenligninger mellem flere deltagere, fx fire, så kan du gøre følgende: 

*	Lav to sammenligninger og løs de uenigheder, der er. Når én uenighed er løst, bliver den automatisk completed, og dermed ’løst’ fra systemet, så alle kan se den. 
*	Når du har gennemgået alle uenighederne mellem alle kombinationer af screenere (og er sikker på, at alle uenigheder er løst), kan du complete enighederne, bare for én af screener-kombinationerne. Det spiller ikke den store rolle, hvilken man vælger. 
*	OBS: I den her øvelse er det ALTID nødvendigt at tjekke frequencies efterfølgende, for at se om man har fået completed sin pilotscreening rigtigt. Altså, er alle referencer completed, er det de rigtige der er inkluderet og ekskluderet m.v.

## **1.5. Når man vil ændre ellers completede koder ved at un-complete og så complete på ny** 

* Du går ind i studiet og kigger på fanen til venstre, hvor du kan se kodningen af studiet (screen on title abstract, screen on full text, allocation osv. osv.). Her kan du så højreklikke på ”Screen on title and abstract”. Det åbner en boks, hvor du skal vælge ”Properties”. I ”Properties” kan du så afklikke ”Coding completed”, således at kodningen åbnes igen. Derefter omkoder du studiet (altså vælger Exclude i stedet for Include). Dernæst højreklikker du igen, vælger ”Properties” og klikker ”Coding completed”. Så burde studiet være omdirigeret til ”Exclude” – og du kan tjekke, at det nu findes i listen over ekskluderede studier på Titel og abstract.
