---
title: "Forbind GitHub og RStudio plus adgang til Adobe Pro"
author: "Mikkel H. Vembye"
date: "Last modified `r Sys.Date()`"
---

```{r, include = FALSE}
knitr::opts_chunk$set(
  collapse = TRUE,
  comment = "#>"
)
```

```{r setup, include=FALSE}
library(VIVECampbell)
```

## Kobling til Git og GitHub

Først og fremmest skal du downloade R og Rstudio fra softwarecenteret. Det er vigtigt, at du som minimum har Rstudio 2022.02.3-492 og R 4.1.0. Har du ikke det, skal du opdatere, ellers vil du ikke kunne køre vores scripts og dokumenter.  Desuden er der en alvorlig fejl på RStudio 2021.09.2, så kører du på denne version, så SKAL du også opdatere. 

For at kunne forbinde RStudio med Github, skal du dernæst hente Git via https://git-scm.com/. Jeg har hørt, at nogen af vores kollegaer er i stand til at hente Git uden tilladelse fra STATENS IT, så det kan man starte med at prøve. Ellers skal du have fat i [Niels Koldsø](https://www.vive.dk/da/medarbejdere/niels-koldsoe-1738/?limit=20&offset=0) og oprette sag på serviceportalen https://statensitprod.service-now.com/serviceportal/. I tilfælde af at Niels spørger, hvad I skal bruge Git til, skal I bare svare, at det er et versionskontrolprogram og at intet følsom data vil lægge der. 

Nu kommer vi til det mere komplicerede og her skal jeg nok hjælpe, hvis du støder på problemer, så ingen stress, men for sikkert at forbinde RStudio og GitHub skal Git have en sikkerskode (token). For at sætte dette op skal man følge guiden i dette link https://usethis.r-lib.org/articles/git-credentials.html. Hjælp gerne hinanden, og spørg de andre, hvordan de har fået koblet RStudio, Git og GitHub sammen. Guiden ser kompleks ud, men er i essencen ret simpel og `usethis::` kommandoer gør det hårde arbejde for jer. 

Sidst men ikke mindst skal du oprette en bruger på [GitHub](https://github.com/).

Det kan forekomme som værende meget information, men tag det i bidder.

*	Hent eller opdatér R og Rstudio i Software Centeret
*	Få adgang til at hente/installere Git  https://git-scm.com/. 
*	Opret profil på [GitHub](https://github.com/) (kan gøres med det samme). Opsæt gerne tofaktorgodkendelse, så vi undgår at blive hacket. Se og følg opsætning her https://docs.github.com/en/authentication/securing-your-account-with-two-factor-authentication-2fa/configuring-two-factor-authentication 
*	Genere token og send til git med `usethis::` kommado i RStudio ved at følge guiden her https://usethis.r-lib.org/articles/git-credentials.html (jeg skal nok hjælpe, hvis I ikke lykkes)

God fornøjelse. 


## Adgang til Adobe Reader Pro

Når vi skal trække information og data ud af ældre artikler, er det en klar fordel at have programmet Adobe Reader Pro, således ældre pdf'er skal konverteres om til Word-format. For at få adgang til dette program skal du først bede [Niels](https://www.vive.dk/da/medarbejdere/niels-koldsoe-1738/?limit=20&offset=0) om at få oprettet en profil på Adobe. Derefter downloader du Adobe Creative Cloud i Software Centeret. Se herunder 

![][adobe]

Åben derefter Adobe Creative Cloud, hvori du har adgang til at opdatere din Adobe Reader til pro-versionen. Se nedenfor.

![][creative_cloud]

Du skulle nu gerne kunne se, når du åbner din Adobe Reader igen, at denne er opdateret til Pro. 

[adobe]: pictures/softcenter.png 
[creative_cloud]: pictures/creative_cloud.png
