---
title: "Kom godt i gang med metaanalyse i R"
---

```{r, include = FALSE}
knitr::opts_chunk$set(
  collapse = TRUE,
  comment = "#>"
)
```

```{r setup, include = FALSE}
library(VIVECampbell)
```

UPDATÈR, NÅR DER ER TID

Her kommer nogle tips, tricks og gode råd til din helt spæde start som R-bruger: 

-	R er tilgængeligt i VIVE’s softwarecenter. Hvilket betyder, at du ikke skal logge på fjernskrivebordet for at kunne tilgå det (fx som med STATA og NVIVO), da R bliver installeret lokalt på din computer. 
-	Der findes tonsvis af hjælp, gode råd og introer online – så fortvivl ej! En googlesøgning kan ofte give svar på det meste. 
-	For at komme bedst muligt i gang med R, kan man med fordel downloade pakken ”SWIRL”, som giver en overskuelig introduktion til R’s basale syntaks. 
-	Hjemmesiden ”datacamp” udbyder også en del gratis online kurser, som man kan have gavn af.

*Okay. Nu har jeg lært den basale syntaks – men hvordan kommer jeg så bedst i gang med en meta-analyse?*

Der findes forskellige pakker, som er målrettet metanalyse i R. Nogle af de vigtigste er nok: 

* Meta: En god all-round pakke der rummer forskellige statistiske metoder til metaanalyser. 
*	Metafor: Hjælper en med udregning af effektstørrelser, fixed eller random models, meta-regression m.m)
*	Robumeta: Hjælper en med at lave en RVE meta-regression, og har også funktioner for sensitivitetanalyse og
  forestplot baseret på ens RVE-modeller. 
* clubSandwich: Opdatér
* wildmeta: Opdatér
  
Udover selve pakkerne ligger der også denne her seje hands-on guide til metaanalyse i R. Den kan altså også være god at kigge lidt på, hvis man føler sig en smule fortabt. 

**OBS! Dette er langt fra et færdigt dokument. Tilføj gerne, hvis der er tips og tricks, R-pakker til metanalyse eller andet, som er godt for os alle at vide noget om!**
