---
title: "Kom godt i gang med metaanalyse i R"
---

```{r, include = FALSE}
knitr::opts_chunk$set(
  collapse = TRUE,
  comment = "#>"
)
```

```{r setup, include = FALSE}
library(VIVECampbell)
```

UPDATÈR, NÅR DER ER TID

Her kommer nogle tips, tricks og gode råd til din helt spæde start som R-bruger: 

-	R er tilgængeligt i VIVE’s softwarecenter. Hvilket betyder, at du ikke skal logge på fjernskrivebordet for at kunne tilgå det (fx som med STATA og NVIVO), da R bliver installeret lokalt på din computer. 
-	Der findes tonsvis af hjælp, gode råd og introer online – så fortvivl ej! En googlesøgning kan ofte give svar på det meste. 
-	For at komme bedst muligt i gang med R, kan man med fordel downloade pakken [`SWIRL`](https://swirlstats.com/students.html), som giver en overskuelig introduktion til R’s basale syntaks. 
-	Hjemmesiden [”datacamp”](https://www.datacamp.com/) udbyder også en del gratis online kurser, som man kan have gavn af.
- [R4DS](https://r4ds.had.co.nz/) (R for Data Science) er formentlig den beste bog som introduktion til `tidyversere`, herunder `dplyr` og `ggplot2`, som vi benytter meget på vores reviews.   

*Okay. Nu har jeg lært den basale syntaks – men hvordan kommer jeg så bedst i gang med en meta-analyse?*  

Der findes forskellige pakker, som er målrettet metanalyse i R. Nogle af de vigtigste er nok:   

* [`meta`](https://cran.r-project.org/web/packages/meta/meta.pdf): En god all-round pakke der rummer forskellige statistiske metoder til metaanalyser. 
*	[`metafor`](https://www.metafor-project.org/doku.php/metafor): Hjælper en med udregning af effektstørrelser, fixed eller random models, meta-regression m.m). **Den absolut vigtigste pakke at kende!**
*	[`robumeta`](https://cran.r-project.org/web/packages/robumeta/robumeta.pdf): Hjælper en med at lave en RVE meta-regression, og har også funktioner for sensitivitetanalyse og
  forestplot baseret på ens RVE-modeller. **OUTDATED - brug istedet metafor sammen med clubSandwich og wildmeta. Man behøver ikke længere hente clubSandwich separat. Den er nu indbygget i metafor og kaldes automatisk ved at sætte `clubSandwich=TRUE` i [`robust()`](https://wviechtb.github.io/metafor/reference/robust.html). Der kan dog være grunde til at loade `clubSandwich` separat, hvis man ønsker andre small-sample korrektioner, eksempelvis brug af jackknife variansestimation (type = CR3)** 
* [`clubSandwich`](http://jepusto.github.io/clubSandwich/): Robust variance estimation (RVE) i meta-analyses. 
Ekstremt vigtigt, når man har mindre end 50 studier eller meget skævvrædet data, dvs. enkelte store studier, som bidrager med hovedparten af de inkluderede effektstørrelser. 
* [`wildmeta`](https://meghapsimatrix.github.io/wildmeta/index.html): Til at udregne cluster-wild-bootstrapping (CWB) p-værdier. 
* [`POMADE`](https://mikkelvembye.github.io/POMADE/). Kan bruges til at udregne den statistske styrke af ens meta-analyse model.
  
Udover selve pakkerne ligger der også denne her seje [hands-on guide til metaanalyse i R](https://bookdown.org/MathiasHarrer/Doing_Meta_Analysis_in_R/forest.html). Den kan altså også være god at kigge lidt på, hvis man føler sig en smule fortabt.  

Hvis man vil nørde den helt ud kan tilmelde sig [R meta-analysis mailing-listen](https://stat.ethz.ch/mailman/listinfo/r-sig-meta-analysis). Alle tidligere diskusioner på listen kan findes [her](https://stat.ethz.ch/pipermail/r-sig-meta-analysis/). 



**OBS! Dette er langt fra et færdigt dokument. Tilføj gerne, hvis der er tips og tricks, R-pakker til metanalyse eller andet, som er godt for os alle at vide noget om!**
