---
title: "Samle mange ris-filer til en (eller flere) fil(er) i R"
author: "Mikkel H. Vembye"
date: "2024-05-29"
output: html_document
---

```{r setup, include=FALSE}
knitr::opts_chunk$set(echo = TRUE)

options(pillar.sigfig = 4) # ensure tibble include 4 digits
options(tibble.width = Inf)
options(dplyr.print_min = 310)
options(scipen = 10)
options(dplyr.summarise.inform = FALSE)
```

::: {.warning style="margin-left:2em; margin-right:2em; margin-bottom:2em; margin-top:2em; padding:0.1em; background-color: #d7dbdd; border: solid #bdc3c7 3px"}
<span>

<p style="margin-top:1em; text-align:center">

<b>Vigtig note</b>

</p>

<p style="margin:1em">

Hvis du ikke har en R-version lig med eller over 4.1.0, skal du være opmærksom på, at de koder jeg viser i denne vignette ikke umiddelbart virker, da jeg benytter R base pipen `|>`. Hvis du ikke ønsker at opdatere R, kan du bytte `|>` ud med `magrittr` pipen `%>%`. Ydermere skal man for at kunne køre `revtools`-pakken have installeret en R-version lig med eller over 3.5.0. I min gennemgang skriver jeg pakkennavnet (`pakkenavn::`) foran alle funktioner. Hvis man har indlæst de givne pakker er dette ikke nødvendigt, men jeg gør dette, for at gøre det tydeligt, hvorfra jeg præcist henter den givne funktion.

</p>

</span>
:::

Det hænder ofte af forskellige årsager, at vi oplever at vores bibliometriske søgninger ender ud med en lang række ris-filer. Disse kan være utroligt trættende at arbejde med, da det kræver meget "peg og klik" for at kunen indlæse disse i [EPPI-Reviewer](https://eppi.ioe.ac.uk/EPPIReviewer-Web/home). I denne vignette viser jeg derfor, hvordan man hurtigt kan samle store mængder af ris-filer til en eller flere filer ved hjælp af VIVECampbell::read_ris_to_dataframe (indlæsning) og VIVECampbell::save_dataframe_to_ris (skrivning).

<br /> Jeg indlæser først de nødvendige pakker, der skal bruges til at samle risfilerne.

```{r, message=FALSE, warning=FALSE}
library(purrr) # Benyttes til at kunne indlæse flere filer ad gangen
library(stringr) # Benyttes til at sortere ens ris-filer korrekt
library(dplyr) 
```

Første skridt, ift. at indlæse mange (ris-)filer på engang, er at skabe en string-variabel med alle navnene på alle de ris-filer, som man ønsker at samle. Dette kan gøres som vist her nedenfor. I dette toy-eksempel, ønsker vi at samle 5 ris-filer fra EMBASE.

```{r, eval = FALSE}

# Tjek arbejdssti
getwd()

# Ændre evt. arbejdssti via (om nødvendigt)
setwd("Indsæt den ønskede arbejdssti")

# Her skabes vector med alle navnene på de ris-filer, som ønskes indlæst
embase_file_names <- 
  base::list.files(path = "undermappe_til_arbejdssti_1/etc", pattern = "EMBASE") |> 
  stringr::str_sort(numeric = TRUE) # Her sorteres 

embase_file_names
```

```{r, echo=FALSE, message=FALSE, warning=FALSE}
embase_file_names <- system.file("extdata", package = "VIVECampbell") |> list.files()
embase_file_names
```

Vi ser nu alle filer i den givne mappe, hvor "EMBASE" indgår i filnavnet. Det er vigtigt at tjekke, at `list.files()` kommandoen gør sit arbejde og henter navnene på ens ris-filer.[^1] Hvis dette step ikke virker, vil resten af de nedenstående koder heller ikke virke. Hvis ens arbejdssti-mappe er den samme mappe, som den hvor man har alle sine ris-filer ligende kan man blot omskrive ovenstående koder som følger, hvor path-argumentet ignoreres.

[^1]: Man kan finde dokumentationen bag R-funktioner ved at indsætte et ? foran den givne funktion, eksempelvis således `?list.files()`

```{r, eval=FALSE}
embase_file_names <- 
  base::list.files(pattern = "EMBASE") |> 
  stringr::str_sort(numeric = TRUE) 
```

Når man har skabt en string-variabel med alle navne på de ris-filer, man ønsker samlet, kan man skabe et stort datasæt med alle referencer fra de givne ris-filer via `purrr::map()` og `VIVECampbell::read_ris_to_dataframe`, som konverterer hver RIS-fil til et datasæt i R. Efterfølgende kan datasættet skrives tilbage som en eller flere RIS-filer med `VIVECampbell::save_dataframe_to_ris`.

```{r, eval = FALSE}
ris_file_dat <- 
  purrr::map(embase_file_names, ~ {
    VIVECampbell::read_ris_to_dataframe(file_path = paste0("undermappe_til_arbejdssti_1/", .x)) 
  }
  ) |> 
  purrr::list_rbind() # Benyttes til at samle listen med datasæts som skabes via map()

dplyr::glimpse(ris_file_dat) # Få overblik og det samlede data
```

```{r, echo=FALSE}
ris_file_dat <- 
  purrr::map(embase_file_names, ~ {
    VIVECampbell::read_ris_to_dataframe(
      file_path = system.file("extdata", .x, package = "VIVECampbell")
    )
  }) |> 
  purrr::list_rbind()

dplyr::glimpse(ris_file_dat)
```

Nu har vi samlet alle referencer fra ris-filerne i et datasæt, og dette datasæt kan nu skrives til en eller flere RIS-filer med `VIVECampbell::save_dataframe_to_ris`. Nedenfor giver jeg først et eksempel på, hvordan hele datasættet kan gemmes, og derefter hvordan data kan splittes op og gemmes i flere ris-filer. Grunden til at vi nogen gange/ofte ønsker at dele filerne op er, at disse er lettere at arbejde med, eksempelvis i `AIscreenR`, hvor vi for ikke at bruge unødigt mange penge, gerne deler screeningsprocessen op i chunks af 500, eller fordi EPPI-Reviewer ofte kun kan indlæse omkring 4000 almindelige referencer (det afhænger dog af fil-størrelsen).

```{r, eval=FALSE}
# Gem alle referencer i datasæt i en ris-fil 
VIVECampbell::save_dataframe_to_ris(
  df = ris_file_dat, 
  file_path = "EMBASE_ris_file_1_1000.ris"
)
```

Når man ønsker at splitte data op og gemme flere ris-filer, kan man i de lette tilfælde gøre dette håndholdt, som følger.

```{r, eval=FALSE}
ris_file_1_500 <- ris_file_dat[1:500,]
ris_file_501_1000 <- ris_file_dat[501:1000,]

VIVECampbell::save_dataframe_to_ris(ris_file_1_500, file_path = "EMBASE_ris_file_1_500.ris")
VIVECampbell::save_dataframe_to_ris(ris_file_501_1000, file_path = "EMBASE_ris_file_501_1000.ris")
```

Det kan dog bare hurtigt ende med at blive trivielt, hvis man eksempelvis skal dele et datasæt på 100.000 referencer op i blokke af 4000. Det bliver trivielt nok i sig selv at skulle loade disse 25 filer (100000/4000) til EPPI-reviewer, så for at spare tid, kan man bruge nedenstående funktion til at gøre gemme-processen hurtigere og mere effektiv.

```{r, eval = FALSE}
gem_ris <- function(seq, file_name, data){
  start_seq <- min(seq)
  end_seq <- max(seq)
  name_file <- paste0(file_name, "_", start_seq , "_", end_seq, ".ris")
  
  ris_dat <- data[start_seq:end_seq,]
  invisible(VIVECampbell::save_dataframe_to_ris(df = ris_dat, file_path = name_file))
}

# Test at funktionen virker for en delmængde af referencer
#gem_ris(1:500,  file_name = "EMBASE_ris_file", data = ris_file_dat)
```

Derefter køres følgende koder

```{r, eval = FALSE}

# Her indskriver man inddelingssekvensen (alle delmængder). 
# Kan gøres smartere end dette, men dette vil jeg lade stå for nu. 
# Hjælper gerne med at finde andre løsninger hertil, når der er brug for det. 
list_obj <- list(1:500, 501:1000) 

# Denne funktion kan godt tage noget tid at køre, så hav endelig tålmodighed
purrr::map(list_obj, ~ gem_ris(.x,  file_name = "EMBASE_ris_file", data = ris_file_dat))
```

Vær opmærksom på, at med ovenstående eksempel gemmes ris-filerne i arbejdssti-mappen. Ønsker man filerne gemt i en undermappe, gøres dette via file_name argumentet i den konstruerede `gem_ris()`-funktion, eksempelvis således

```{r, eval=FALSE}
purrr::map(
  list_obj, ~ gem_ris(
    .x,  
    file_name = paste0(getwd(), "/undermappe_til_arbejdssti_1/EMBASE_ris_file"), 
    data = ris_file_dat
  )
)
```