---
title: "Fremtidige ideer og todos"
---

```{r, include = FALSE}
knitr::opts_chunk$set(
  collapse = TRUE,
  comment = "#>"
)
```

```{r setup, include=FALSE}
library(VIVECampbell)
```

## **Fremtidige ideer** 

* Del erfaringer angående EGM, evt. lav kort introduktion til håndtering af data?
* "Velkommen til VIVE - godt at vide som ny i Campbell-gruppen"?
* Kurs-referencelist (Jens og Mikkel)
* Vi kan dele alle dataset, som vi har brugt til meta-analyse?
  
Til kollegaer 

* Intern blog angående hvordan Campbell-review opstartes (del evt. eksempel på PICO)
* Kom i gang med systematiske reviews. Her kunne vi komme med 3-4 vigtig artikler, som
kan være gode for begyndere, evt. prisma og pico artikler m.m.

  
## **Todos** 
* Cluster bias korrektion med binære outcomes
* Cluster bias korrektion med clustering i både treatment og kontrol
* Indlæg tabelfunctioner fra fadeout (med apa format) (overvej S3 metode)
* Indlæg forrest plot funkter fra fadeout
* Indlæg empiriske 
* Blog angående hvordan man henter sit GitHub projekt ind i RStudio
* Lav introduktion til siden (Get Started )
* Meta-analyse med afhængige effektstørrelser - præsentation CHE, SCE og CMVE modellerne
